【裁判字號】    89,附民,29
【裁判日期】    891003
【裁判案由】    損害賠償
【裁判全文】
臺灣高等法院花蓮分院刑事附帶民事訴訟判決          八十九年度附民字第二九號
    原      告  乙  ○
    訴訟代理人  丙○○
    被      告  甲○○
右列被告因本院民國八十九年度交上易字第三九號過失傷害案件，經原告提起附帶民
事訴訟，請求損害賠償事件，本院判決如左︰
    主  文
原告之訴及假執行之聲請均駁回。
    事  實
甲、原告方面：
  一聲明：求為判決
    (一)被告等應連帶賠償原告新台幣（下同）二百二十三萬二千零四十七元及自起訴
      狀繕本送達被告翌日起至清償日止按年息分之五計算之利息。
    (二)請准原告供擔保宣告假執行。
  二陳述：
    (一)台灣台東地方法院民國（下同）八十九年度交易字第三號判決書所載犯罪事實
     ，茲引用之。
    (二)按因過失不法侵害他人之權利者，負損害賠償責任；不法侵害他人之身體或健
      康者，對於被害人因此喪失或減少勞動能力時，應負損害賠償責任；又不法侵
      害他人之身體、健康者，被害人雖非財產上之損害，亦得請求賠償相當之金額
      。民法第一百八十四條第一項前段、第一百九十三條第一項、第一百九十五條
      第一項分別定有明文，本件被告甲○○駕駛大貨車不慎撞及原告造成重傷，原
      告自得基於侵權行為損害賠償之法則請求賠償原告所受之損害。
    (三)茲將原告所受損害列述於佐：
      1.醫藥費：原告被撞受傷，送馬偕醫院台東分院急救住院治療，醫藥費共計七
        萬五千零四十七元，有收據十二紙可稽。
      2.增加生活上之需要：原告被撞受傷後，牙齒掉落，裝設假牙花費七萬二千元
       ，又左腳截肢而裝設義肢，支付義肢費用八萬五千元，均有收據二張可稽。
     3.慰藉金：原告被撞成殘，終身成殘，後半生之幸福從此斷送，精神上所受
      之打擊至深且鉅，為此請求賠償精神損失二百萬元，聊以補償，當非苛求。
    (四)原告未從事工作，且已領取強制責任險給付六十萬六千二百二十九元無訛。
  三證據：提出收據十四紙為證。
乙、被告方面：
  一聲明：求為判決
    (一)原告之訴駁回。
    (二)如受不利判決，願供擔保免為假執行。
  二陳述：
    (一)本件車禍之發生，原告為「肇事主因」，被告僅為「肇事次因」，有台灣省花
      東區車輛行車事故鑑定委員會之鑑定意見可參。故倘認被告應負損害賠償責任
      ，依原告與有過失比例分攤原則，亦應按七比三，即被告只需負擔百分之三十
      之損害賠償責任。
    (二)對原告主張之醫藥費、裝設假牙費用、支付義肢費用無意見。至原告主張之慰
      藉金二百萬元，因原告肇事時已七十餘歲，被告從事泥水小工，故慰藉金以五
      十萬元為適當。
    (三)前項金額被告依百分之三十比例負擔，共計為十九萬八千零十四元。但原告已
      請領強制責任險給付六十萬六千二百二十九元，此部份將來保險公司將依保險
      代位向被告請求，形同被告支付，前後相抵結果，原告領取已超出所得請求金
      額，故原告不得再向被告請求。
  三證據：提出強制險理賠狀況回覆表一紙為證。
    理  由
一、本件原告主張被告於八十八年八月三日下午五時許，駕駛車牌號Ｓ八－七八五一
    號自小客車，沿臺東市○○路，由豐年機場往北行駛，途經民航路與正氣北路交
    岔路口前第一個分向安全島缺口處時，本應注意行經該路段，行車時速不得超過
    四十公里，且車輛行駛時，駕駛人應注意車前狀況，隨時採取必要之安全措施，
    而依當時情形，又無不能注意之情事，竟疏於注意，猶以時速五十多公里之速度
    行駛；而撞擊原告所駕駛車牌號碼ＰＯＶ－七八三號機車左側，致原告人車倒地
    受有左側脛骨開放性骨折而截肢之重傷害之事實，為被告所不爭執，並經本院八
    十九年度交上易字第三九號過失傷害刑事案件認定在案，自堪認為真實。是原告
    依民法第一百八十四條第一項前段、第一百九十三條第一項、第一百九十五條第
    一項規定，請求被告賠償損害，自屬有據。
二、原告等請求之金額分述如下：
  (一)原告主張其因本件車禍所支出醫藥費七萬五千零四十七元、裝設假牙費用七萬二
    千元、支付義肢費用八萬五千元，業據提出收據十四紙為證；被告就此金額表示
    不爭執，應認屬實。
  (二)慰藉金部分：原告被撞成殘，精神上所受之打擊匪淺，自可理解；惟原告年已七
    十餘歲（十四年九月十九日生），並無工作收入。被告從事泥水小工，已據其陳
    述在卷。經斟酌兩造之身分、地位及資力，本院認原告請求精神損失二百萬元自
    屬過高，應以一百五十萬元為適當。
三、依前項所述被告應賠償原告一百七十三萬二千零四十七元。惟損害之發生或擴大
    ，被害人與有過失者，法院得減輕賠償金額或免除之，民法第二百十七條第一項
    定有明文。本件肇致原告重傷害車禍之發生，除被告之過失外，原告亦有由外側
    車道違規左轉，疏未注意左後方有直行車應讓其先行疏失之「肇事主因」，且被
    告之過失僅為本件車禍之「肇事次因」，有台灣省花東區車輛行車事故鑑定委員
    會之鑑定意見可佐（詳本院八十九年度交上易字第三九號刑事案件原審卷第二十
    頁）。故原告就本件車禍之發生與有過失，堪予認定。經斟酌本件車禍發生之經
    過，被告應負三分之一責任，因此原告得請求之金額應減為五十七萬七千三百四
    十九元。又查原告自承已領取強制責任險給付六十萬六千二百二十九元，被告主
    張此部份將來保險公司將依保險代位向被告請求，形同被告支付，應予抵銷，亦
    有理由。綜上所述，原告已領取之金額已超出所得請求金額，從而原告自不得再
    向被告請求給付。是原告本件之請求，為無理由，應連同其假執行之聲請併予駁
    回。
據上論結，本件原告之訴，為無理由，並依刑事訴訟法第五百零二條第一項，判決如
主文。
中      華      民      國      八十九      年      十    月      三    日
                                    審判長法官  吳  鴻  章
                                          法官  莊  謙  崇
                                          法官  林  德  盛
右正本證明與原本無異。
如不服本判決，應於判決送達後十日內向本院提出上訴狀。其未敘述理由者，並應於
提出上訴狀後十日內向本院補提理由狀(均須附繕本)。
                                        書記官  盧  夷  狄
中      華      民國      八十九      年      十    月      三    日


司法院資訊處製作；財團法人民間司法改革基金會備份。
